---
title: "Resolução dos exercícios da aula 2"
author: Rafael N. Magalhães
date: "`r format(Sys.time(), '%d de %B, %Y')`"
output: 
  revealjs::revealjs_presentation:
    theme: simple
    highlight: tango
    transition: slide
    center: true
    css: stylesheet.css
    reveal_options:
      controls: false  # Desativar botões de navegação no slide
      mouseWheel: true # Passar slides com o mouse
  beamer_presentation:
    highlight: tango
    keep_tex: false # Mudar se quiser ter o arquivo .tex
    toc: true # Seções definidas como nível 1
    incremental: false # Sem bullets incrementais. Para ativar específ., usar >-
    slide_level: 2 # Slides definidos como nível 2
---


## Resolução dos exercícios
Se necessário, consulte a documentação das funções `seq()` e `rep()` para responder as perguntas 1 a 3:

1. Use a função `seq()` para criar a seguinte sequência: 2, 5, 8,  11
```{r results='hide'}
seq(from = 2, to = 11, by = 3)
```

2. Use a função `rep()` para gerar a seguinte sequência: 1, 2, 3, 4, 1, 2, 3, 4, 1, 2, 3, 4
```{r results='hide'}
rep(1:4, times = 3)
```

3. Use a função `rep()` para gerar a seguinte sequência: 1, 1, 1, 2, 2, 2, 3, 3, 3, 4, 4, 4
```{r results='hide'}
rep(1:4, each = 3)
```


## Resolução dos exercícios
4. Crie um novo objeto que contenha apenas os carros cujo consumo (`mpg`) esteja entre 15 e 20.
```{r results='hide'}
bd <- mtcars
ex_4 <- bd[bd$mpg > 15 & bd$mpg < 20,]
```

5. Crie um novo objeto que contenha apenas os carros com transmissão automática e valor de `cyl` igual a 6.
```{r results='hide'}
ex_5 <- bd[bd$cyl == 6 & bd$am == 0,]
```

6. Crie um novo objeto que contenha apenas os carros cujos valores de `gear` ou `carb` sejam iguais a 0.
```{r results='hide'}
ex_6 <- bd[bd$gear == 0 | bd$carb == 0,]
```

## Resolução dos exercícios
7. Crie um novo objeto que tenha apenas as linhas pares de `bd`.
```{r results='hide'}
ex_7 <- bd[c(FALSE, TRUE),]
```

8. Rode o comando `TRUE * FALSE` e explique o resultado.
```{r results='hide'}
# Quando executamos um operador aritmético (multiplicação), o R tenta transformar todas as informações em números. Assim, TRUE vira 1 e FALSE vira 0. Consequentemente, 1 * 0 = 0
```

9. Troque todos os valores 0 por 2 na coluna `am`.
```{r results='hide'}
bd[bd$am == 0,] <- 2
```


## Resolução dos exercícios
10. Rode os comandos abaixo, e explique o resultado.
```{r results='hide'}
x <- c(2, 4, 6, 8)
y <- c(TRUE, TRUE, FALSE, TRUE)
sum(x[y])

# O comando sum(x[y]) aplica a função de soma apenas nos casos em que y tem valor de TRUE. Note que o R não exige que você faça um teste explícito: ao usar um vetor lógico em uma função aritmética, o R já assume que você está fazendo um teste lógico.
```

## Resolução dos exercícios
11. Cálculo do Número Efetivo de Partidos para a Câmara dos Deputados

```{r}
# Resolução passo a passo
cadeiras <- c(55, 54, 38, 35, 34, 33, 32, 31, 30, 28, 27, 13, 11, 10, 10, 10, 8, 8, 8, 8, 7, 6, 5, 4, 3, 2, 1, 1, 1)
prop_cadeiras <- cadeiras / sum(cadeiras) # proporções de cadeiras por partido
prop_cadeiras_quad <- prop_cadeiras^2
NEP <- 1 / sum(prop_cadeiras_quad) # aplicação da fórmula

# No R, geralmente existe mais de um jeito de fazer as coisas. Esta é outra alternativa de cálculo, resolvendo a conta em apenas uma linha (mas com código mais denso)
1 / sum((cadeiras / sum(cadeiras))^2)

```

